臺灣板橋地方法院刑事判決　　　　　　　 95年度訴字第562號
公　訴　人　臺灣板橋地方法院檢察署檢察官
被　　　告　甲○○
　　　　　　　　　（現另案於臺灣臺北監獄臺北分監執行中）
上列被告因違反毒品危害防制條例案件，經檢察官提起公訴（95
年度毒偵字第32、771 號），因被告於準備程序進行中就被訴事
實為有罪之陳述，經告知簡式審判程序之旨，本院裁定由受命法
官獨任進行簡式審判程序，並判決如下：
    主  文
甲○○連續施用第一級毒品，累犯，處有期徒刑拾月；扣案之第
一級毒品海洛因貳包（合計毛重參點伍公克、淨重參公克）均沒
收銷燬之。又連續施用第二級毒品，累犯，處有期徒刑肆月。應
執行有期徒刑壹年；扣案之第一級毒品海洛因貳包（合計毛重參
點伍公克、淨重參公克）均沒收銷燬之。
    事  實
一、甲○○前因施用毒品案件，經本院以90年度毒聲字第3551號
    裁定令入戒治處所施以強制戒治一年，嗣於91年11月9 日強
    制戒治期滿後，而由台灣板橋地方法院檢察署檢察官於民國
    91年12月6 日，以91年度戒毒偵字第516 號為不起訴處分確
    定，復因竊盜及施用毒品案件，分別於92年4 月30日及同年
    9 月15日，經本院以92年度易字第730 號及92年度訴字1422
    號，判處有期徒刑1 年及8 月，嗣經裁定應執行有期徒刑1
    年6 月確定，於94年6 月17日縮短刑期執行完畢。詎甲○○
    仍無法戒除毒癮，復於前開強制戒治執行完畢後5 年內，明
    知海洛因及安非他命業經公告列為毒品危害防制條例第2 條
    之第1 、2 級毒品，不得非法持有、施用，竟基於施用第1
    、2 級毒品海洛因及安非他命之摡括犯意，於94年10月27日
    下午5 、6 時許及同年11月30日凌晨零時40分許，均在臺北
    縣五股鄉○○路83號4 樓住處內，海洛因以注射針筒施用之
    方法，安非他命則置於玻璃球吸食器內以火燒烤產生煙霧後
    吸食之方式，連續施用海洛因、安非他命2 次，嗣分別(一)於
    94年10月27日19時40分許，在臺北市○○區○○路1 段136
    巷16弄35號5 樓前樓梯間內為警查獲，並扣得甲○○所有供
    施用之海洛因毒品1 包（毛重2.45公克、淨重2.1 公克），
    經其同意採集尿液送驗後始悉上情；(二)又於94年11月30日1
    時40分許，在臺北市○○區○○街101 號前為警查獲，並扣
    得甲○○所有供施用之海洛因毒品1 包（毛重1.05公克、淨
    重0.9 公克），並經其同意採集尿液送驗後始悉上情。
三、案經臺北市政府警察局大安分局及萬華分局報請臺灣臺北地
    法院檢察署呈請臺灣高等法院檢察署檢察長核轉臺灣板橋地
    方法院檢察署檢察官偵查起訴。
    理  由
一、訊據被告甲○○坦承前開犯罪事實，而被告於94年10月27日
    、94年11月30日為警所採尿液送臺灣檢驗科技股份有限公司
    檢驗結果，發現確有鴉片類、安非他命之陽性反應，此有臺
    北市政府警察局偵辦毒品案件尿液檢體委驗單2 紙、臺灣檢
    驗科技股份有限公司94年11月9 、94年12月16日出具之濫用
    藥物檢驗報告2 紙附卷可稽。次查，該檢驗中心係先以酵素
    免疫分析法（ＥＩＡ）篩驗，其尿液中海洛因代謝物嗎啡、
    安非他命濃度超出檢測範圍，再以氣相層析質普儀分析法（
    ＧＣ／ＭＳ）確認；其檢驗方法係以「氣相層析儀」先將物
    質氣化後，再經分析管分離，由於各種物質之沸點及對管柱
    之吸附力不同，在經過檢測器（Detector）測定後，表現出
    不同之滯留時間（Retensiontime） ，以滯留時間來判斷係
    何種物質；再利用「質普儀」為檢測器，將物質撞擊成碎片
    ，記錄其質譜圖。因每個化合物之鍵結能力不同，故不同之
    物質會有其特定之質譜圖，因此在物質之判斷上有如指紋之
    鑑定，在理論上，扣除人為因素，其精確度已接近百分之百
    ，此外，復有第一級毒品海洛因2 包（合計毛重3.5 公克、
    淨重3 公克）扣案可資佐證，足證被告前開自白應與事實相
    符，應予信實。第查，被告甲○○前因施用毒品案件，經本
    院以90年度毒聲字第3551號裁定令入戒治處所施以強制戒治
    一年，嗣於91年11月9 日強制戒治期滿後，而由台灣板橋地
    方法院檢察署檢察官於民國91年12月6 日，以91年度戒毒偵
    字第516 號為不起訴處分確定等情，有臺灣高等法院被告全
    國前案紀錄表在卷可稽，其於強制戒治執行完畢釋放後，5
    年內再犯施用第1 、2 級毒品之罪，與毒品危害防制條例第
    23條第2 項之規定相符，殆無疑問。從而，本案事證已臻明
    確，被告犯行洵堪認定，自應依法論科。
二、第按94年2 月2 日修正公布，95年7 月1 日施行之刑法第2
    條第1 項：「行為後法律有變更者，適用行為時之法律。但
    行為後之法律有利於行為人者，適用最有利於行為人之法律
    。」之規定，係規範行為後法律變更所生新舊法律比較適用
    之準據法，於新法施行後，應適用新法第2 條第1 項之規定
    ，為「從舊從輕」之比較（最高法院95年第8 次刑事庭會議
    決議意旨參照）。
 (一) 查被告行為後，刑法第56條連續犯之規定，業於94年1 月7
    日修正公布刪除，並於95年7 月1 日施行，則被告之犯行，
    因行為後刑法業已刪除連續犯之規定，此刪除雖非犯罪構成
    要件之變更，但顯已影響行為人刑罰之法律效果，自屬法律
    有變更，依新法第2 條第1 項規定，比較新、舊法結果，仍
    應適用較有利於被告之行為時法律即舊法論以連續犯。
 (二) 又本案被告行為後，刑法第47條原規定為：「受有期徒刑之
    執行完畢，或受無期徒刑或有期徒刑一部之執行而赦免後，
    五年以內再犯有期徒刑以上之罪者，為累犯，加重本刑至二
    分之一」經修正為：「受徒刑之執行完畢，或一部之執行而
    赦免後，五年以內故意再犯有期徒刑以上之罪者，為累犯，
    加重本刑至二分之一。第98條第2 項關於因強制工作而免其
    刑之執行者，於受強制工作處分之執行完畢或一部之執行而
    免除後，五年以內故意再犯有期徒刑以上之罪者，以累犯論
    。」，是於五年以內再故意犯有期徒刑以上之罪，不論依修
    正前之刑法第47條，或修正後之刑法第47條第1 項之規定，
    均構成累犯，對被告而言並無有利或不利之情形，自不生新
    舊法比較之問題，應逕依修正前之刑法第47條規定，論以累
    犯。
(三)、又查被告行為後，刑法第51條亦於上開時間修正施行，修正
    前刑法第51條規定：「數罪併罰，分別宣告其罪之刑，依左
    列各款定其應執行者：‧‧‧」而其中第5 款規定：「宣告
    多數有期徒刑者，於各刑中之最長期以上，各刑合併之刑期
    以下，定其刑期。但不得逾二十年。」修正後刑法第51 條
    第5 款規定：「宣告多數有期徒刑者，於各刑中之最長期以
    上，各刑合併之刑期以下，定其刑期。但不得逾三十年。」
    比較結果，修正後刑法並非較有利於行為人，依刑法第2條
    第1 項前段之規定，仍應依修正前刑法第51條第5 款規定，
    就上開宣告刑定其應執行之刑。
三、按海洛因及安非他命分屬第1 級及第2 級毒品，毒品危害防
    制條例第2 條第2 項第1 款及第2 款定有明文。核被告甲○
    ○所為，係犯毒品危害防制條例第10條第1 項之施用第1級
    毒品罪及同條第2 項之施用第2 級毒品罪；其持有海洛因及
    安非他命之低度行為，分別為施用之高度行為所吸收，均不
    另論罪；又其先後2 次施用海洛因、安非他命之犯行，時間
    緊接，方法相同，各觸犯構成要件相同之罪名，顯係基於概
    括之犯意為之，為連續犯，均應依修正前刑法第56條之規定
    以一罪論，並加重其刑。其所犯上開二罪，犯意各別，行為
    互異，應分論併罰。末查被告有如事實欄所載論罪科刑執行
    情形，有卷附臺灣高等法院被告全國前案紀錄表1 份可按，
    其受有期徒刑執行完畢後5 年以內再犯本案法定刑為有期徒
    刑之上開2 罪，為累犯，均應依法遞加重其刑。爰審酌被告
    已有因施用毒品獲不起訴處分之寬典，猶因施用海洛因、安
    非他命再犯本罪，顯未衷心悛悔，漠視法令之禁制，恣意濫
    用藥品，甚為可訾，兼衡其施用安非他命、海洛因所生危害
    實以自戕健康為主，於他人尚無明顯重大危害及其施用之時
    間不長，犯後終能供認無隱，態度良好等一切情狀，分別量
    處如主文所示之刑，並依修正前51條第5 款定其應執行之刑
    ，以示懲戒，用勵自新。
四、又第一級毒品海洛因2 包（合計毛重3.5 公克、淨重3 公克
    ），為第一級毒品，有臺北市政府警察局萬華分局查獲涉嫌
    毒品危害防制條例毒品初步鑑驗報告單、臺北市政府警察局
    大安分局警備隊毒品初步檢驗報告單各1 紙可憑（臺灣臺北
    地方法院檢察署94年度速偵字第603 號偵查卷第21頁、同署
    94年速偵字第530 號偵查卷第16頁），應依毒品危害防制條
    例第18條第1 項前段規定宣告沒收銷燬之。
五、起訴意旨另以：被告甲○○除前開2 次施用第1 、2 級毒品
    犯行外，之前自94年8 月間某日起另有多次施用第1 、2 級
    毒品犯行。惟查，犯罪事實應依證據認定之，刑事訴訟法第
    154 條第2 項定有明文。訊之被告堅詞否認另有於上開期間
    施用第1 、2 級毒品海洛因、安非他命之犯行，而遍查偵查
    全卷，亦無任何積極證據足資證明被告有上揭犯行，惟因起
    訴書認此部分與上開有罪部分有連續犯裁判上一罪之關係，
    爰不另為無罪諭知，附此敘明。
六、至移送併辦部分（臺灣板橋地方法院檢察署95年度毒偵字第
    1862、3099、3377、3568、4093、6942號，及臺灣桃園地方
    法院檢察署96年度毒偵字第104 號）：因被告於本院審理時
    供承：本來94年11月30日施用毒品被查獲之後，伊就不要再
    施用，95年2 月被抓是因為伊跟著別人打零工，才被朋友影
    響才又施用毒品，所以中間約隔了3 個月沒有使用毒品等語
    （見本院96年3 月9 日審理筆錄），是併辦部分即與起訴部
    分無何連續犯裁判上一罪之關係，故應退由檢察官另為適法
    之處理。
據上論斷，應依刑事訴訟法第273 條之1 第1 項、第299 條第1
項前段，毒品危害防制條例第10條第1 項、第2 項、第18條第1
項前段，刑法第11條前段、第2 條第1 項前段、修正前刑法第56
條、第47條、第51條第5 款，判決如主文。
本案經檢察官朱立豪到庭執行職務。
中　　華　　民　　國　　96　　年　　3 　　月　　23　　日
                  刑事第十八庭  法　官  吳幸娥
以上正本證明與原本無異
如不服本判決應於送達後10日內向本院提出上訴狀
                                書記官　洪惠玲
中　　華　　民　　國　　96　　年　　3 　　月　　23　　日
附錄本案論罪科刑法條全文：
毒品危害防制條例第10條：
施用第一級毒品者，處六月以上五年以下有期徒刑。
施用第二級毒品者，處三年以下有期徒刑。
